# 不丧失控制权情况下处置部分子公司股权时商誉的处理

提问人：wx_5fc44d7548e4 时间：2022-05-25 16:26:32
请教陈版主：母公司不丧失控制权的情况下处置部分子公司股权时，不应终止确认所处置股权对应的商誉；但处置部分股权减少了享有子公司的净资产份额的比例，而该部分的份额在母公司初始纳入合并范围时确认了商誉，因此，该部分商誉要进行“跟随锁定”，即商誉金额不变，但原股权中内含的商誉随着部分股权的处置，要跟随调整计入到少数股东权益中。
如果这样的话，合并报表中的商誉就不能简单认为是归母的商誉了，这不是与我国现行母公司理论初衷不符了吗？
个人觉得，要么与国际会计准则一致采用完全商誉法，要么就彻底执行母公司理论，母公司初始纳入合并范围内确认的商誉在后续转手少数股东时就不要考虑商誉，既然当初看好标的公司溢价购买，要么就长久经营，要么就自己承认自己当初看走眼了高估了标的公司，承担这部分溢价损失了。
不知道陈版主有何高见？

回答人：chenyiwei
虽然如主帖所述，在不丧失控制权前提下处置子公司部分股权时，该部分商誉要进行“跟随锁定”，即商誉金额不变，但原股权中内含的商誉随着部分股权的处置，要跟随调整计入到少数股东权益中。但这部分商誉仍然是全部对应于母公司股东的。参考：《监管规则适用指引——会计类第 2 号》之“2-13 购买少数股东权益后商誉减值的会计处理”：
合并报表中反映的商誉，是企业取得子公司控制权时按其持股比例确定的商誉，不包括子公司少数股东权益对应的商誉。收购少数股东权益属于权益性交易，未形成新的企业合并，合并报表中反映的商誉仍然为前期取得控制权时按当时的持股比例计算的金额。企业在进行商誉减值测试时，应先将合并报表中的商誉按照前期取得控制权时的持股比例恢复为全部商誉（即100%股权对应的商誉），并调整商誉相关资产组的账面价值，再比较调整后的资产组账面价值与其可收回金额，以确定包含商誉的资产组是否发生减值。若商誉发生减值，企业应按前期取得控制权时的持股比例计算确定归属于母公司的商誉减值损失。

提问人：wx_5fc44d7548e4 时间：2022-05-30 08:02:53
“若商誉发生减值，企业应按前期取得控制权时的持股比例计算确定归属于母公司的商誉减值损失。”
母公司持股比率已较取得控制权时减少了，此时计提商誉减值损失时，一部分要转入少数股东损益？
另外，母公司理论，即在合并报表层面，商誉仅体现归属母公司的商誉，仅仅是指在取得控制权时点的时候吧，后续如果不丧失控制权前提下处置部分股权就不能这样描述了吧

回答人：chenyiwei
否，此时的商誉减值损失仍全部归属于母公司。